【裁判字號】    92,上訴,1764
【裁判日期】    921021
【裁判案由】    準強盜
【裁判全文】
臺灣高等法院高雄分院刑事判決          九十二年度上訴字第一七六四號
    上  訴  人
    即  被  告  乙○○
    指定辯護人  黃光宇
右上訴人因準強盜案件，不服臺灣高雄地方法院九十二年度訴字第一七０七號中華民
國九十二年七月三十一日第一審判決（起訴案號：臺灣高雄地方法院檢察署九十二年
度偵字第一００八一號），提起上訴，本院判決如左：
      主      文
上訴駁回。
      事      實
一、乙○○前於民國（下同）八十八年間因竊盜案件，經臺灣彰化地方法院以八十九
    年度易字第二一號，於八十九年三月二十三日判處有期徒刑十一月確定，並於九
    十年七月九日縮短刑期執行完畢。詎仍不知悔改，於九十二年五月八日二十三時
    四十分許，行經高雄市○○區○○路二九四巷二十二號前，見丙○○所有停放於
    該處之車牌號碼ＴＧ─四一四九號自小客車並未上鎖，竟萌生為自己不法所有之
    意圖，持客觀上可供兇器使用之螺絲起子二把進入該車內，隨即以置放於車上之
    小型手電筒供照明，竊得車內之硬幣計新台幣（下同）二百四十三元、雷達測速
    器一台、高速甲路票面四十元之回數票共二十三張、雷朋眼鏡一副後，並接續持
    螺絲起子撬開車內音響基座，及以車內可供兇器使用之美工刀將音響之線路切斷
    後，竊取ＪＶＣ音響主機一台得手，並將之全部置入肩上所背之黑色皮包後，正
    欲離去之際，適為丙○○之兄丁○○發現上開自小客車內有燈光及乙○○之人影
    ，驚覺有異，即持鋁製球棒趨前查看，丁○○見狀乃質問乙○○在車內作什麼，
    且以球棒毆打乙○○，並伸手欲加以抓住，以防其脫逃，詎乙○○為脫免被逮捕
    ，竟另基於傷害之故意，持美工刀朝丁○○左手臂劃二刀，而當場施強暴後逃逸
    ，致陳朝和受有左上臂刀切傷之傷害，丁○○左手臂雖遭乙○○持刀劃傷，仍一
    路在後追捕乙○○，丁○○於追捕途中並曾不慎自己跌倒在地，致受有右膝蓋之
    擦傷，而乙○○亦趁機將手中之美工刀棄置路旁。嗣於距離約一百甲尺處之重如
    路與文學路口時，丁○○始將乙○○壓制在地上，未幾為據報前來之員警當場加
    以逮捕，並自掉落一旁之乙○○所有皮包內起獲上開贓物、行竊所用之螺絲起子
    二把、小型手電筒一支，及於路旁尋得美工刀一把等犯罪工具。
二、案經丙○○、丁○○訴由高雄市政府警察局左營分局移送臺灣高雄地方法院檢察
    署檢察官偵查起訴。
      理      由
一、訊據上訴人即被告乙○○對於右開偷竊丙○○車內財物之事實固坦承不諱，惟矢
    口否認有為脫免逮捕，而有施強暴故意以美工刀劃傷丁○○手臂之情事，辯稱伊
    是被丁○○持球棒毆打疼痛難忍，始隨手拿起東西抵擋，不知拿起的是美工刀，
    伊沒有持美工刀傷害丁○○之故意，美工刀原來就放在車內，伊不是為脫免逮捕
    才持美工刀傷害丁○○等語。
二、經查被告乙○○就竊盜事實之自白，核與告訴人丙○○及證人丁○○訴證之情節
    相符，復有贓物領保管收據一紙附卷可稽，並有被告行竊所用之工具螺絲起子二
    支、小型手電筒一支及美工刀一把扣案足資佐證，被告此部分之自白核與事實相
    符，自堪信為真實。
三、再查被告確有於在車內行竊被丁○○發現後，丁○○欲予逮捕時，即以美工刀劃
    傷丁○○手臂之事實，除據被害人丁○○指訴歷歷外，並有驗傷診斷書一紙附卷
    可稽，及有美工刀一把扣案可證，即被告於警訊時亦供認稱：「當時我正在行竊
    該車車內物品時發現有人走過來，我就趴在乘客座上，車門打開時我就被一個人
    捉出車外，並大喊捉賊，對方（丁○○）有用球棒打我的腳，並把我捉住，我要
    掙脫逃離現場，我就用手裡握著要割斷汽車音響主機電線的美工刀，朝他的手臂
    劃二刀，對方就鬆手，我趁機就逃跑，對方還是一直追我，我跑了一百多甲尺被
    對方追到壓倒地上」等語（見警卷第二、三頁），於檢察官偵查中亦供稱：被害
    人將伊從車內拉出，用球棒打伊，伊就從車上拿出美工刀，因被害人掙扎，伊劃
    刀他二刀就逃開等語（見偵查卷第二十頁），於原審審理時則又稱：是他（即丁○○）先打伊，伊要跑才劃傷他，我不爭執起訴事實了，伊對檢察官起訴事實無
    意見，伊承認犯罪事實等語（見原審卷第二二頁、三七頁），綜合被告在警偵訊
    及原審之供詞，被告從未供稱是因遭被害人打痛了，始拿美工刀反抗之情，足見
    當時被害人丁○○雖手持球棒，但其目的是要抓住被告，縱有持球棒毆打被告，
    亦僅是在不知被告有無身懷兇器恐遭不測之情形下，所為之壓制行為，其毆打之
    力道，應非嚴重，反觀被告以美工刀劃傷被害人，則係欲掙脫被害人之逮捕；又
    美工刀原即放在車上，是被告用以切斷音響電線而偷竊主機，該美工刀原即在被
    告持有中，被告不可能不知其手持者為美工刀，是被告在本院所辯，要係諉責避
    重就輕之詞，不足採信，其罪證已甚明確，犯行洵堪認定。
四、按刑法第三百二十一條第一項第三款之攜帶兇器竊盜罪，係以行為人攜帶兇器竊
    盜為其加重條件，此所謂之兇器，其種類並無限制，凡客觀上足以對人之生命、
    身體、安全構成威脅，具有危險性之兇器均屬之，且祇須行竊時攜帶此種具有危
    險性之兇器為已足，並不以攜帶之初有行兇之意圖為必要（最高法院七十九年度
    台上字第五二五三號判例參照），是本件扣案之螺絲起子及美工刀應屬兇器無訛
    。次按刑法第三百二十九條之以強盜論，即以強盜罪相當條文處罰之意，並非專
    以第三百二十八條第一項之強盜論，故第三百三十條所謂犯強盜罪，不僅指自始
    犯強盜罪者而言，即依第三百二十九條以強盜論者，亦包括之，如此項準強盜有
    第三百二十一條第一項各款情形之一，自應依第三百三十條論處（最高法院四十
    二年度台上字第五二三號、四十八年台上字第八七八號判例參照）。再按強盜罪
    並非以傷害人為當然之方法，除於強盜罪外，如有傷害之犯意，亦另該當傷害人
    身體罪名（最高法院二十年上字第一七七六號判例及五十六年台上字第二一六八
    號、五十七年台上字第一九六六號判決意旨可資參照）。本件被告持客觀上可供
    兇器使用之螺絲起子及美工刀行竊上開財物得手後，為脫免被逮，遂持美工刀劃
    傷告訴人丁○○後逃逸，是核其所為，係犯刑法第三百三十條第一項、第三百二
    十九條之加重準強盜罪及第二百七十七條第一項之傷害罪。被告所犯上開二罪間
    ，有方法目的之牽連關係，應依刑法第五十五條之規定，應從較重之加重準強盜
    罪處斷。又刑法所謂之防護贓物乃係指行為人之竊盜或搶奪行為業已將他人之財
    物置於自己實力支配之下，但為人發現其持有贓物，為避免他人追回，遂施以強
    暴或脅迫行為以排除他人取回之意。本件被告係於竊盜得手後，欲離去之際遭告
    訴人丁○○阻止去路，被告為求逃脫始施強暴，且告訴人丁○○是時並不知被告
    是否已竊盜得手，而被告於客觀上亦未有何防護贓物之舉動，此為告訴人及被告
    所同陳在卷，是被告應僅係為脫免逮捕而施強暴至明，甲訴人認被告所為除構成
    脫免逮捕之要件外，亦該當防護贓物之犯行，尚有未洽，附此敘明。又被告曾於
    八十八年間因竊盜案件，經臺灣彰化地方法院以八十九年度易字第二一號，於八
    十九年三月二十三日判處有期徒刑十一月確定，並於九十年七月九日縮短刑期執
    行完畢，此有臺灣高等法院被告全國前案紀錄表、臺灣高雄地方法院檢察署刑案
    資料查註紀錄表各一紙可按，其於五年內再犯本件有期徒刑以上之罪，應依刑法
    第四十七條以累犯論處，而加重其刑。
五、原審因而適用刑法第三百三十條第一項、第三百二十九條、第三百二十一條第一
    項第三款、第二百七十七條第一項、第五十五條、第四十七條、第三十八條第一
    項第二款，審酌被告曾有竊盜前科，素行不良，前案執行完畢後仍不知警惕，竟
    持兇器行竊，且為圖脫免逮捕，而持刀傷人，惡性非輕，惟念其犯後（指警偵訊
    及原審）坦認犯行，態度尚佳，且深表悔意及所得財物非鉅等一切情狀，爰予科
    處有期徒刑柒年貳月，並以扣案之螺絲起子貳把及黑色皮包壹只係供被告犯罪所
    用之物，且為被告所有，業據其供陳明確，爰依刑法第三十八條第一項第二款之
    規定宣告沒收。至供被告犯罪所用之美工刀壹把、小型手電筒壹支並非被告所有
    ，亦據被告陳明在卷，明不另為沒收之諭知。原審認事用法皆無不合，量刑亦
    稱允當，被告上訴否認有對被害人丁○○施暴之故意，而指摘原判決依加重準強
    盜罪論處為不當，非有理由，應予駁回。
據上論斷，應依刑事訴訟法第三百六十八條，判決如主文。
本案經檢察官彭南雄到庭執行職務。
中    華    民    國     九十二     年       十       月      二十一    日
                              臺灣高等法院高雄分院刑事第四庭
                                  審判長法官  蕭權閔
                                        法官  李嘉興
                                        法官  陳吉雄
右正本證明與原本無異。
如不服本判決應於收受本判決後十日內向本院提出上訴書狀，其未述上訴理由者，
並得於提起上訴後十日內向本院補提理由書狀（均須按他造當事人之人數附繕本)「
切勿逕送上級法院」。
                                      書記官  黎  珍
中    華    民    國     九十二     年       十       月      二十二    日
附錄：本判決論罪科刑法條：
刑法第三百二十九條
竊盜或搶奪，因防護贓物、脫免逮捕或湮滅罪證而當場施以強暴脅迫者，以強盜論。
刑法第三百三十條：
犯強盜罪而有第三百二十一條第一項各款情形之一者，處七年以上有期徒刑。
前項之未遂犯罰之。
刑法第三百二十一條第一項第三款
犯竊盜罪而有左列情形之一者，處六月以上五年以下有期徒刑：
三、攜帶兇器而犯之者。
刑法第二百七十七條第一項
傷害人之身體或健康者，處三年以下有期徒刑，拘役或一千元以下罰金。
                                                                        Ｑ


司法院資訊處製作；財團法人民間司法改革基金會備份。
